【裁判字號】    97,台非,165
【裁判日期】    970417
【裁判案由】    違反毒品危害防制條例
【裁判全文】
最高法院刑事判決              九十七年度台非字第一六五號
上  訴  人  最高法院檢察署檢察總長
被      告  甲○○
                    之5（另案在台灣花蓮監獄執行中）
上列上訴人因被告違反毒品危害防制條例案件，對於台灣高等法
院花蓮分院中華民國九十六年十一月九日第二審確定判決（九十
六年度上訴字第二八二號，起訴案號：台灣花蓮地方法院檢察署
九十六年度偵字第五四二號），認為違法，提起非常上訴，本院
判決如下：
    主  文
原判決關於罪刑部分撤銷。
甲○○犯如附表編號一至編號八所示之罪，各處如附表編號一至
編號八所示之刑；其中附表編號一、二、八所處之刑，減為如各
該編號所示之刑，應執行有期徒刑拾貳年拾月。販賣毒品所得新
台幣肆仟元沒收，如全部或一部不能沒收時，以其財產抵償之。
扣案之海洛因貳包（淨重壹點肆公克）沒收銷燬之。扣案之電子
秤壹台、分裝袋貳包及0000000000號行動電話壹具，
均沒收。
    理  由
非常上訴理由稱：「一、按刑法第七十九條之一第一項規定『二
以上徒刑併執行者，第七十七條所定最低應執行之期間，合併計
算之』。同法（條）第三項規定『依第一項規定合併計算執行期
間而假釋者，前條第一項規定之期間，亦合併計算之』。則二以
上有期徒刑併執行之情形，倘經許其假釋出獄者，其報請許可假
釋所須最低應執行之期間，既應合併計算，且假釋之殘刑期間，
亦應合併計算之，其期間即無從區分；從而，不論假釋出獄前所
執行之期間是否已逾其中一罪之刑期，亦不論嗣後其假釋有無被
撤銷，在假釋期間內，均應認為尚未執行完畢，此有最高法院九
十一年度台非字第十二號判決可資參照。二、本案被告甲○○於
民國九十三年間因施用毒品案件，經台灣花蓮地方法院以九十三
年度訴字第一七八號、九十三年度花簡字第四五九號分別判處有
期徒刑八月、六月，並經該院更定應執行有期徒刑一年。被告復
於九十四年度再犯毒品案件，經台灣花蓮地方法院以九十四年度
訴字第四五號判處有期徒刑一年一月確定，嗣入監服刑合併執行
二年一月，並依上開合併之刑期累進處遇及計算得報假釋之應執
行期間，故被告之假釋殘刑期間自應合併計算，無可區分。上開
二案合併執行後，被告於九十五年七月十二日假釋出監並交付保
護管束，於九十五年十二月二十七日始假釋期滿（以上有台灣花
蓮地方法院檢察署九十七年度執聲非字第一號卷內撤銷假釋處分
書〔影本〕、檢察官執行指揮書〔影本〕等可稽）。惟被告於假
釋期間之九十五年十月十日又因施用毒品案件，為警查獲，並經
台灣花蓮地方法院九十六年度訴字第一一六號判處有期徒刑一年
三月確定，被告前開假釋並因此經法務部撤銷，是被告所受合併
執行之刑尚未執行完畢，自不應論以累犯。而原判決竟認被告於
九十五年十二月間及九十六年一月間販賣海洛因等犯行，構成累
犯，顯有適用法則不當之違法。案經確定，且不利於被告，爰依
刑事訴訟法第四百四十一條、第四百四十三條提起非常上訴，以
資糾正。」等語。
本院按判決不適用法則或適用不當者，為違背法令，刑事訴訟法
第三百七十八條定有明文。又二以上徒刑併執行者，依刑法第七
十九條之一第一項規定，其報請許可假釋所定最低應執行之期間
，合併計算；同條第三項並規定假釋期間（殘餘刑期）亦合併計
算之。故在二以上徒刑合併執行之情形，即無從將合併執行之刑
期割裂；假釋期間亦同。從而關於累犯之認定，必合併計算之假
釋期滿，未經撤銷假釋，五年以內故意再犯有期徒刑以上之罪者
，始足構成。本件被告於九十三年間，因施用毒品等罪，經台灣
花蓮地方法院先後判處有期徒刑六月及有期徒刑八月確定，並裁
定定其應執行之刑為有期徒刑一年，九十四年一月十三日刑期起
算，指揮書執畢日期為九十四年十二月十四日。被告又於九十四
年間，因施用毒品經台灣花蓮地方法院判處有期徒刑一年一月確
定，並於九十四年十二月十五日接續執行，指揮書執畢日期為九
十六年一月十四日；嗣於九十五年七月十二日假釋出監，縮刑期
滿日期為九十五年十二月二十七日。惟被告於假釋期間之九十五
年十月十日又施用第一級毒品，復於九十六年一月二十一日施用
第一級毒品，經台灣花蓮地方法院各判處有期徒刑八月，並定其
應執行之刑為有期徒刑一年三月確定，而前案之假釋則經法務部
撤銷在案，有台灣高等法院被告前案紀錄表可稽（見第一審卷第
一宗第八頁至第十三頁，原審卷第三十四頁至第四十一頁），暨
台灣花蓮地方法院檢察署九十七年度執聲非字第一號卷宗足考。
原判決認定被告於附表編號一至編號八所示之時間，再犯幫助施
用第二級毒品等八罪，依此確認之事實，被告再犯本件各罪時，
其前案之假釋既經撤銷，即不符累犯之要件。乃原判決理由謂被
告所犯施用毒品等罪所處有期徒刑六月及有期徒刑八月，應執行
有期徒刑一年部分，已於九十四年十二月十四日執行完畢，其於
五年內故意再犯本件各罪，為累犯，不因嗣後另執行之毒品案件
經撤銷假釋，而影響累犯之成立（見原判決第十三頁第二十三行
至第二十八行），因而撤銷第一審之判決，改判依累犯規定加重
其刑，自有判決適用法則不當之違背法令。案經確定，且於被告
不利，非常上訴意旨執以指摘，洵有理由，應由本院將原判決撤
銷，酌情量處如附表編號一至編號八所示之刑（販賣第一級毒品
部分，依毒品危害防制條例第十七條、刑法第五十九條規定減輕
其刑。又此部分，法定刑為死刑、無期徒刑，原判決雖論累犯，
亦未加重其刑，故此部分僅將其論處累犯違背法令部分撤銷，不
能減輕其宣告刑），附表編號一、二、八所宣告之刑，應依中華
民國九十六年罪犯減刑條例第二條第一項第三款予以減刑，並定
其應執行之刑，以資救擠。
據上論結，應依刑事訴訟法第四百四十七條第一項第一款，毒品
危害防制條例第四條第一項、第八條第一項、第十條第一項、第
二項、第十七條、第十八條第一項、第十九條第一項，刑法第三
十條第二項、第五十一條第五款、第五十九條，中華民國九十六
年罪犯減刑條例第二條第一項第三款、第七條，判決如主文。
中    華    民    國  九十七  年    四    月   十七   日
                      最高法院刑事第十二庭
                          審判長法官  花  滿  堂
                                法官  黃  正  興
                                法官  陳  東  誥
                                法官  林  錦  芳
                                法官  王  居  財
      本件正本證明與原本無異
                                      書  記  官
中    華    民    國  九十七  年    四    月  二十一  日
                                                      v
附錄本案論罪法條
毒品危害防制條例
第四條第一項
製造、運輸、販賣第一級毒品者，處死刑或無期徒刑；處無期徒
刑者，得併科新臺幣一千萬元以下罰金。
第八條第一項
轉讓第一級毒品者，處一年以上七年以下有期徒刑，得併科新臺
幣一百萬元以下罰金。
第十條第一項、第二項
施用第一級毒品者，處六月以上五年以下有期徒刑。
施用第二級毒品者，處三年以下有期徒刑。
附表
┌──┬─────────┬──────────────────┐
│    │                  │     主                    文       │
│編號│  犯  罪  事  實  ├───────┬──────────┤
│    │                  │ 主       刑  │  沒            收  │
│    │                  │（改判部分）  │                    │
├──┼─────────┼───────┼──────────┤
│    │九十五年十二月七日│甲○○幫助施用│扣案之0000000│
│    │，在花蓮縣花蓮市重│第二級毒品，處│二０四號行動電話沒收│
│    │慶路幫助綽號「小鋒│有期徒刑貳月，│。                  │
│    │砲」之不詳姓名者施│減為有期徒刑壹│                    │
│ 一 │用第二級毒品安非他│月。（原判決既│                    │
│    │命。              │論累犯應加重其│                    │
│    │                  │刑，卻處以最低│                    │
│    │                  │度刑有期徒刑二│                    │
│    │                  │月，同屬違法）│                    │
├──┼─────────┼───────┼──────────┤
│    │九十五年十二月十三│甲○○幫助施用│扣案之0000000│                   │
│    │日，在花蓮縣吉安鄉│第一級毒品，處│二０四號行動電話沒收│                   │
│ 二 │「南埔加油站」附近│有期徒刑貳月，│。                  │                   │
│    │幫助陳佳珮之不詳姓│減為有期徒刑壹│                    │
│    │名友人施用第一級毒│月。          │                    │                    │
│    │品海洛因。        │              │                    │                    │
├──┼─────────┼───────┼──────────┤
│    │九十六年一月十九日│甲○○販賣第一│扣案之海洛因二包（淨│
│    │，在花蓮縣花蓮市重│級毒品，處有期│重壹點肆公克）沒收銷│
│    │慶路一九五巷二十八│徒刑拾年。    │燬之。販賣毒品所得五│
│ 三 │號販賣價值新台幣（│              │百元沒收，如全部或一│
│    │下同）五百元之第一│              │部不能沒收時，以其財│
│    │級毒品海洛因予谷文│              │產抵償之。扣案之電子│
│    │清。              │              │秤一台、分裝袋二包，│
│    │                  │              │均沒收。            │
├──┼─────────┼───────┼──────────┤
│    │九十六年一月二十日│甲○○販賣第一│扣案之海洛因二包（淨│
│    │，在同編號三處所販│級毒品，處有期│重壹點肆公克）沒收銷│
│    │賣價值一千元之第一│徒刑拾年。    │燬之。販賣毒品所得一│
│    │級毒品海洛因予許仁│              │千元沒收，如全部或一│
│ 四 │澤。              │              │部不能沒收時，以其財│
│    │                  │              │產抵償之。扣案之電子│
│    │                  │              │秤一台、分裝袋二包、│
│    │                  │              │0000000000│
│    │                  │              │號行動電話，均沒收。│
├──┼─────────┼───────┼──────────┤
│    │九十六年一月二十日│甲○○販賣第一│扣案之海洛因二包（淨│
│    │，在同編號三處所販│級毒品，處有期│重壹點肆公克）沒收銷│
│    │賣價值一千元之第一│徒刑拾年。    │燬之。販賣毒品所得一│
│ 五 │級毒品海洛因予梁全│              │千元沒收，如全部或一│
│    │興。              │              │部不能沒收時，以其財│
│    │                  │              │產抵償之。扣案之電子│
│    │                  │              │秤一台、分裝袋二包、│
│    │                  │              │0000000000│
│    │                  │              │號行動電話，均沒收。│
├──┼─────────┼───────┼──────────┤
│    │九十六年一月二十一│甲○○販賣第一│扣案之海洛因二包（淨│
│    │日，在同編號三處所│級毒品，處有期│重壹點肆公克）沒收銷│
│    │販賣價值一千元之第│徒刑拾年。    │燬之。販賣毒品所得一│
│    │一級毒品海洛因予劉│              │千元沒收，如全部或一│
│ 六 │德明。            │              │部不能沒收時，以其財│
│    │                  │              │產抵償之。扣案之電子│
│    │                  │              │秤一台、分裝袋二包、│
│    │                  │              │0000000000│
│    │                  │              │號行動電話，均沒收。│
├──┼─────────┼───────┼──────────┤
│    │九十六年一月二十一│甲○○販賣第一│扣案之海洛因二包（淨│
│    │日，在同編號三處所│級毒品，處有期│重壹點肆公克）沒收銷│
│    │販賣價值五百元之第│徒刑拾年。    │燬之。販賣毒品所得五│
│    │一級毒品海洛因予許│              │百元沒收，如全部或一│
│ 七 │仁澤。            │              │部不能沒收時，以其財│
│    │                  │              │產抵償之。扣案之電子│
│    │                  │              │秤一台、分裝袋二包、│
│    │                  │              │0000000000│
│    │                  │              │號行動電話，均沒收。│
├──┼─────────┼───────┼──────────┤
│    │九十六年一月二十一│甲○○轉讓第一│                    │
│    │日，在同編號三處所│級毒品，處有期│                    │
│ 八 │轉讓第一級毒品海洛│徒刑伍月，減為│                    │
│    │因予陳承宗。      │有期徒刑貳月又│                    │
│    │                  │拾伍日。      │                    │
└──┴─────────┴───────┴──────────┘


司法院資訊處製作；財團法人民間司法改革基金會備份。
